【裁判字號】    92,訴,1395
【裁判日期】    921119
【裁判案由】    侵權行為損害賠償
【裁判全文】
臺灣臺南地方法院民事判決  九十二年度訴字第一三九五號
    原      告  丙○○
    訴訟代理人  乙○○
    被      告  甲○○
                        居同右.
右當事人間請求侵權行為損害賠償事件，經刑事庭移送前來，本院（言詞辯論終結日
期：民國九十二年十一月五日）判決如左：
    主    文
被告應給付原告新台幣萬元，及自民國九十二年八月二十八日起至清償日止，按週
年利率百分之五計算之利息。
原告其餘之訴駁回。
訴訟費用由被告負擔百分之三，餘由原告負擔。
本判決原告勝訴部分得假執行。
原告其餘假執行之聲請駁回。
    事實及理由
一、被告經合法通知，無正當理由，未於言詞辯論期日到場，核無民事訴訟法第三百
    八十六條各款所列情形，爰依原告之聲請，由其一造辯論而為判決。
二、本件原告起訴主張：被告先後於民國九十年十一月二十五日下午及同年月二十六
    日下午，持木刀毆打原告頭部或持西瓜刀向原告揮砍，致原告頭部受挫傷、瘀傷
    或雙手受切割傷，被告行為，業經台灣台南地方法院檢察署檢察官向鈞院聲請簡
    易判決，繫屬鈞院審理中。被告傷害原告之身體，使原告頭部、雙手受有挫傷、
    瘀傷及切割傷，被告應對原告負侵權行為損害賠償責任；按被告傷害原告，除外
    表可見之傷害外，對原告內在心理之傷害尤深，原告屬輕度智障，對於外在環境
    的承受力已低於常人，被告不念兄嫂親情，竟不時對原告加以恐嚇、凌辱、毆打
    、揮砍，原告無法忍受被告暴力對待，曾聲請鈞院對被告核發通常保護令（案號
    九十年家護字第五九二號），被告暴力對待已在原告心理烙下一層陰影，因而造
    成原告恐懼、畏怯；被告不法行為對原告內在心理之傷害，既深且大，實難以數
    字估算，原告受被告外表之傷害，微不足道，其內在心理所受之傷害，則需要更
    多之醫療、關懷及照料，方能予以撫平。爰聲明：被告應給付原告慰撫金新台幣
    （下同）一百萬元，及自附帶民事訴訟狀繕本送達之翌日起至清償日止，按週年
    利率百分之五計算之利息，並陳明願供擔保，請准宣告假執行等情。
三、被告則於書狀以：其自嫁入黃家，其夫黃建霖因前車之鑑，被告名下未曾擁有黃
    家之房子或車子，若被告係強勢之人，今日帶著孩子在外租屋居住之人就不會是
    被告，且證人乙○○雖證稱被告令原告搬到後方小屋，惟被告何德何能﹖又訴外
    人黃建霖係因被告無法忍受其暴力相向之行徑而不理睬他，忿而出庭作偽證。本
    件看似單純，惟清官難斷家務事，本件最原始之保護令，原本就建立在一方說詞
    ，加上輕度智障者便一定是受害者之刻板印象等語資為抗辯。
四、經查，原告主張被告為其兄嫂，原本同住一處，惟因二人感情不睦，原告遷移至
    台南市○○街○段三００巷三十號住處後方小屋居住，嗣於九十年十一月二十五
    日下午二時許，兩造因故發生口角，進而互相拉扯，被告竟持木棍毆打原告，致
    原告受有左耳瘀血、右額挫傷及擦傷之傷害，被告亦受有頸及膝挫傷之傷害。翌
    日（即二十六日）下午六時許，被告趁原告欲通過巷子進入上址後方小屋時，打
    開上址鐵門堵住巷口，不讓原告進入，並為原告前日毆打伊之事質問原告，原告
    因執意通過巷子，欲將鐵門關上，被告不從，原告為使被告鬆手，乃拉扯被告衣
    袖，被告竟隨手拿起置放門邊之西瓜刀一把朝原告雙手揮砍，致原告受有左腕各
    一公分、一．五公分之切割傷、左手八公分淺割傷、右手０．五公分及一．五公
    分之切割傷等傷害，而被告前揭傷害犯行，並經本院九十二年度易字第五七九號
    判處有期徒刑五月確定之事實，除有台南市立醫院驗傷診斷書一紙附卷可佐（參
    警卷第十頁）外，並經本院調閱前開刑事案卷查核屬實，堪信為真實，被告雖又
    辯稱證人乙○○、黃建霖證述不實，惟既未另行舉證以實其說，其所辯自不足採
    。
五、按因故意或過失，不法侵害他人之權利者，負損害賠償責任。不法侵害他人之身
    體、健康、名譽、自由、信用、隱私、貞操者，被害人雖非財產上之損害，亦得
    請求賠償相當之金額。民法第一百八十四第一項前段、第一百九十五條第一項前
    段分別定有明文。
  （一）查，原告既係因被告之故意行為而受有前揭傷害，則原告依侵權行為之規定
        ，請求被告賠償精神慰撫金，自非無據。又原告因被告前揭犯行，致分別受
        有左耳瘀血、右額挫、擦傷，及左腕各一公分、一．五公分之切割傷、左手
        八公分淺割傷、右手０．五公分及一．五公分之切割傷等傷害之事實，已如
        前述，衡情其精神、身體自受有某程度上之痛苦，當不言可喻，惟觀諸原告
        母親乙○○於偵查中陳稱：「（九十年十一月二十五日有無帶丙○○去醫院
        ﹖）被殺那天（指九十年十一月二十六日）我才將他送醫，是送台南市立醫
        院．．第一次甲○○用木刀打丙○○時，我沒有將他送醫，是第二次殺他時
        才將他送醫」等語（參偵查卷第十四頁背面），及原告於前開刑事案件審理
        中自陳：「被告有拿木棍打我，但不是很用力」等語（參本院九十二年度易
        字第五七九號卷第二十二頁）以觀，足徵原告於九十年十一月二十五日所受
        之傷害程度甚微而無送醫診治之必要；參以本件於前開刑事案件偵查中，經
        台灣台南地方法院檢察署檢察官向台南市立醫院函詢結果，被告除於九十年
        十一月二十六日至該院急診就診外，此後並未有其它門診記錄一節，亦有台
        南市立醫院九十一年十月二十一日（九一）南市醫字第六七四號函文一紙可
        資佐證（參偵查卷第十八頁），原告於本件又未主張或提出其另於其他醫療
        院所門診追治療之相關文件，堪認原告於九十年十一月二十六日所受前開
        切割傷之傷害程度亦非嚴重，而無持續門診追治療或接受心理治療之需要
        。是以，原告主張其因被告之前開行為致心理受創甚大，而需接受更多醫療
        云云，尚難遽採。
  （二）再查，原告名下有不動產數筆及於九十一年有利息收入，被告則無不動產，
        惟於九十一年有薪資及其他所得一節，有財政部台灣省南區國稅局台南市分
        局九十二年九月二日南區國稅南市二字第０九二００四八六三六號函文所附
        九十一年度綜所稅各類所得資料及歸戶財產資料參考清單附卷可考。
  （三）本院斟酌原告受傷之程度，暨兩造之身分、地位、經濟能力等一切情狀，認
        原告請求一百萬元精神慰撫金實屬過高，應以三萬元為適當。
六、從而，原告依侵權行為法律關係請求被告給付於三萬元及自附帶民事訴訟狀繕本
    送達翌日（即九十二年八月二十八日）起至清償日止，按週年利率百分之五計算
    之利息範圍內，為有理由，應予准許，逾此範圍之請求為無理由，應予駁回。
七、又原告勝訴部分，本院所命被告給付之金額未逾五十萬元，爰依民事訴訟法第三
    百八十九條第一項第五款之規定，依職權宣告假執行。至原告敗訴部分，其假執
    行之聲請已失所附麗，應併駁回之。
八、訴訟費用負擔之依據：民事訴訟法第七十九條。
中      華      民      國        九十二    年    十一    月    十九    日
                                  臺灣臺南地方法院民事第二庭
~B法      官  林育幟
右為正本係照原本作成
如對本判決上訴，須於判決送達後廿日內向本院提出上訴狀
中      華      民      國        九十二    年    十一     月    十九   日
~B法院書記官  黃淑櫻


司法院資訊處製作；財團法人民間司法改革基金會備份。
